【裁判字號】    92,交上易,239
【裁判日期】    920711
【裁判案由】    過失傷害
【裁判全文】
臺灣高等法院刑事判決                          九十二年度交上易字第二三九號
    上  訴  人
    即  被  告  甲○○
右上訴人因過失傷害案件，不服臺灣桃園地方法院九十一年度交易字第五六七號，中
華民國九十二年四月十四日第一審判決（起訴案號：臺灣桃園地方法院檢察署九十一
年度偵字第八五四二號、移送併辦案號：九十一年度偵字第一一三四九號），提起上
訴，本院判決如左：
    主  文
上訴駁回。
    事  實
一、甲○○於民國九十一年三月九日下午，駕駛車牌號碼ＥＬ─九○七七號自用小客
    車，沿未劃分快慢車道之桃園縣平鎮市○○路由平鎮往龍潭方向行駛，嗣於同日
    下午三時二十分許，途經該路與東西向快速道路高架橋下之交岔路口，欲右轉東
    西向快速道路高架橋下，改往觀音方向行駛時，應注意轉彎車應暫停讓直行車先
    行，且駛至路口後再行右轉，而依當時情形，又無不能注意之情事，竟於行駛平
    鎮市○○路右轉車道至上開交岔路口行人穿越道前方之停止線時，疏未注意後照
    鏡死角處即右後方是否有來車，即貿然提前右轉，致所駕駛之自小客車右後方擦
    撞到同向靠右往龍潭方向直行，由乙○○所騎乘之車牌號碼ＩＵＶ─二一六號重
    型機車之左煞車桿，乙○○因而重心不穩，人車倒地，受有左橈尺股粉碎性骨折
    、左肩挫傷及右手拇指關節脫臼等傷害。嗣甲○○在有權偵查機關發覺其上開犯
    罪前，報警處理，並將乙○○送醫，自首其犯罪，並願接受裁判。
二、案經被告甲○○自首及被害人乙○○訴由桃園縣政府警察局平鎮分局報告臺灣桃
    園地方法院檢察署檢察官偵查起訴及移送併辦。
    理  由
一、訊據被告甲○○雖坦承其於上開時間駕車行經肇事地點，與告訴人乙○○騎乘之
    機車發生碰撞，致告訴人受有前揭傷害等情不諱，惟矢口否認有何過失傷害犯行
    ，辯稱：當時路口交通號誌是直行紅燈、右轉綠燈，告訴人闖紅燈追撞右轉之被
    告造成車禍，過失在告訴人云云。惟查：
（一）右揭事實，業經告訴人指述「我於九十一年三月九日十五時二十分許，駕ＩＵ
      Ｖ─二一六號重機車由中豐路直行龍潭方向，行駛第三車道（慢車道），同向
      第二車道有一自小客ＥＬ─九○七七號在我左前方由第二線道變換至第三線道
      ，直接右轉，未使用右轉方向燈，與我發生第一次擦撞（此部分未涉刑責，不
      在檢察官起訴範圍，以下所述碰撞皆指告訴人所稱之第二次碰撞），我車子未
      倒地，我就繼續直行，我以為ＥＬ─九○七七自小客車會繼續直行，沒想到Ｅ
      Ｌ─九○七七自小客車繼續往右行駛，在停止線前與我發生第二次碰撞，碰撞
      我左側煞車把手，造成我跌倒受傷車輛損壞：：：」等語綦詳（見第八五四二
      號偵查卷第七頁反面），並經證人即現場目擊者李容華證述：「我於九十一年
      三月九日十五時二十分許在平鎮市○○路東西向橋下發現ＥＬ─九○七七自小
      客由中豐路直行往龍潭方向，行駛慢車道在東西向橋下欲右轉往觀音方向行駛
      ，在停止線前變換車道時與ＩＵＶ─二一六重機車由中豐路往龍潭方向行駛，
      在機車道發生碰撞，造成ＩＵＶ─二一六重機車車主受傷」（見第八五四二號
      偵查卷第九頁反面）等語屬實，復有道路交通事故調查報告表、現場照片九張
      在卷可參（見偵查卷第一一頁至第一四頁、第一九頁）。而告訴人因本件車禍
      ，受有左橈尺骨粉碎性骨折、左肩挫傷疑旋轉帶破裂、右手拇指關節脫臼，復
      有敏盛綜合醫院龍潭分院診斷證明書附卷可稽（見第八五四二號偵查卷第十一
      頁）。
（二）被告雖辯稱本案車禍之發生，完全是告訴人之疏失所致，然查：
    １被告於警訊時，業已坦承是在停止線前右轉而與告訴人之機車發生碰撞（見第
      八五四二號偵查卷第四頁反面），於原審審理時復稱告訴人倒地位置距離紅綠
      燈不到十公尺處（見原審卷第十五頁），與告訴人稱是在停止線前發生碰撞（
      見第八五四二號偵查卷第七頁反面）相符，而證人李容華亦證稱：碰撞處「還
      沒過停止線」（見第八五四二號偵查卷第二七頁正面），另觀事故現場圖（見
      第八五四二號偵查卷第十九頁），停止線至電線桿間之邊線外留下長○點四公
      尺、○點三公尺之機車刮地痕，可知機車倒地且依慣性滑行一段距離後，仍係
      停在停止線前，顯見車禍撞擊點距路口轉彎處確有一定之距離。
    ２關於事故發生當時路口交通號誌之時相，被告與告訴人各執一詞，告訴人稱當
      時係「綠燈」（見第八五四二號偵查卷第八頁），被告則堅稱當時是「直行紅
      燈，左右轉綠燈」（見第八五四二號偵查卷第二六頁反面、原審卷第十四頁）
      ，而證人李容華就此亦記憶模糊，先於警訊時證稱當時是綠燈（見第八五四二
      號偵查卷第九頁反面），偵訊時又改稱是「紅燈，只有左右轉是箭頭式綠燈」
      （見第八五四二號偵查卷第二七頁）。惟依前述，因兩車之撞擊處距路口尚有
      一段距離，是縱被告所稱事故現場之交通號誌為直行紅燈屬實，告訴人騎駛機
      車於尚未到達停止線前即遭右轉之被告撞及，自難遽指告訴人有何闖紅燈致肇
      事原因。至被告於本院審理時改稱：當時其已經駛到路的盡頭右轉，前輪已經
      壓到停止線云云（見本院卷第三五、三八頁），與前揭事證不符，自不足採。
    ３就被告所辯小客車刮痕部分：
      (1)車禍發生後，被告所駕駛之車牌號碼ＥＬ─九○七七號自用小客車右後方有
        撞擊刮痕，被害人之機車則係左煞車桿斷裂，分據被告及告訴人供明（見第
        八五四二號偵查卷第五、八頁），並有警員所拍攝之車損照片（見第八五四
        二號偵查卷第十二、十四頁）、估價單（見第八五四二號偵查卷第二十、二
        一頁）在卷可稽，而證人李容華亦證稱：「我看到告訴人機車的把手與被害
        人之轎車的後面發生擦撞」（見原審卷第三六頁），顯見上開車損處即係本
        件車禍之撞擊點無訛。
      (2)被告自行提出車損照片（見第八五四二號偵查卷第二九、三十頁），指稱其
        車身刮痕係往前拉，且往右下斜劃，倘係其駕車衝撞告訴人，則刮痕應是往
        後拉，並且向左下斜滑（見本院卷第二四頁）：
        經比對被告自行提出之照片與前開警員所拍攝之照片，車身撞擊處之清晰
          度雖顯不相同，惟細觀警員所拍攝之車損照片，由身車之反光、凹陷處判
          斷，確有一道與被告所提照片形狀相似之刮痕與脫漆部分之撞擊處相連，
          兼之上開照片所示該脫漆撞擊處部分之形狀均相同，惟因警員拍攝照片之
          時點曾有下雨（第八五四二號偵查卷第十三頁照片參照），拍攝之照片所
          示撞擊處亦較為模糊不清，是被告自行提出之照片與警員採證之照片所拍
          攝之車身刮痕，應無不同。
        惟上開刮痕，至多僅能證明告訴人之車速較被告快，且機車係向下滑倒。
          而機車倒地之事實已如前述，參以被告自稱其當時時速二十五公里（見第
          八五四二號偵查卷第四頁反面），告訴人自稱其當時時速約三十五公里（
          見第八五四二號偵查卷第八頁），告訴人顯然對其車速較快並無爭執。然
          本件車禍被告之過失所在，本不在車速之高低，而是在兩車同向併行行駛
          之狀態下，被告之轉彎車未暫停讓直行車先行，且未注意後照鏡死角，即
          於路口前貿然右轉，致與告訴人之機車發生擦撞，是縱於併行過程，告訴
          人機車之速度較告訴人小客車之車速略快，亦僅是被害人就車禍之造成是
          否與有過失（併行前有無注意車前狀況）而已，被告既有貿然右轉之事實
          ，自無從解免其過失罪責。
        證人李容華雖另證稱：告訴人當時是在機車專用道上，可能是要閃避電線
          桿，所以才往左靠（見原審卷第三七、三八頁），然此為告訴人堅決否認
          （見本院卷第十八頁），對照道路交通事故調查表之事故現場圖以觀（見
          第八五四二號偵查卷第十九頁），電線桿距機車專用道尚有一點一公尺，
          依證人李容華所述，當時機車已是行駛在機車專用道（見原審卷第三七頁
          ），而告訴人之機車寬度有限（見第八五四二號偵查卷第十四頁），並無
          必要刻意左偏；且縱因該電線桿所在，在心理上形成前行之障礙，而向左
          偏，惟被告未駛至路口，而於停止線前即右轉，致撞及告訴人之機車，自
          難辭過失罪責。
（三）按汽車行駛至交岔路口，右轉彎時，應駛至路口後再行右轉，且轉彎車應讓直
      行車先行，道路交通安全規則第一百零二條第一項第三款、第六款分別定有明
      文。被告於前揭時地駕車，自應遵守上述道路交通安全規定，且當時天候陰、
      日間有自然光線路面狀態乾燥，無缺陷及障礙物，亦據道路交通事故調查報告
      表記載明確，被告無不能注意之情事，竟疏未注意禮讓直行車先行，且未至路
      口即貿然右轉，因而肇禍，自應負過失責任，且被告之過失行為與告訴人之傷
      害間有相當因果關係，被告犯行堪以認定。至告訴人另指稱被告有右轉未打方
      向燈之過失行為，與證人李容華所稱：「我去叫被告停車時，他的方向燈是有
      亮的，但是擦撞時，從我的角度並無法看到」（見原審卷第四十頁）並不相符
      ，自不得遽以告訴人之單一指訴為不利被告之認定。
二、核被告所為，係犯刑法第二百八十四條第一項之過失傷害罪。被告於肇事後，旋
    即委請證人李容華代為報警處理，有道路交通調查事故表上之報案人欄可稽（見
    第八五四二號偵查卷第十九頁），而證人即員警李文生亦到庭證稱：其到現場時
    ，被告有說其是小客車之駕駛者（見原審卷第五二頁），參以被告報案後，並未
    逃避接受偵訊，詳述事實經過，且於原審表示車禍雙方都有錯，並認依過失比例
    ，其願意賠償五萬元（見原審卷第十六頁），是雖未言明「自首」、「願受裁判
    」，仍應認被告之行為符合自首要件（最高法院六十三年台上字第一一○一號判
    例參照）。至被告嗣於本院審理時，雖強調其當時不是自首，而是基於人道精神
    ，且告訴人有理說不清，才報警處理云云（見本院卷第三八頁），不過事後為解
    免並無過失之說詞，於已生自首之效力並無影響，併應依刑法第六十二條前段之
    規定減輕其刑。
三、原審認被告所犯罪證明確，適用刑法第二百八十四條第一項前段、第六十二條前
    段、第四十一條第一項、罰金罰鍰提高標準條例第一條前段、第二條之規定，並
    審酌被告之素行尚佳、過失之程度、告訴人所受傷勢及犯罪後尚未與告訴人達成
    和解等一切情狀，量處有期徒刑三月，並諭知易科罰金之折算標準，核其認事用
    法均無不合，量刑亦屬妥適。被告上訴，否認犯行，為無理由，應予駁回。
據上論斷，應依刑事訴訟法第三百六十八條，判決如主文。
本案經檢察官郭弘佑到庭執行職務。
中      華      民      國    九十二    年      七      月     十一     日
                              臺灣高等法院交通法庭
                                  審判長法  官  楊  照  男
                                        法  官  陳  炳  彰
                                        法  官  王  詠  寰
右正本證明與原本無異。
不得上訴。
                                        書記官  駱  麗  君
中      華      民      國    九十二    年      七      月     十一     日
附錄本案論罪科刑法條
刑法第二百八十四條
因過失傷害人者，處六月以下有期徒刑、拘役或五百元以下罰金，致重傷者，處一年
以下有期徒刑、拘役或五百元以下罰金。
從事業務之人，因業務上之過失傷害人者，處一年以下有期徒刑、拘役或一千元以下
罰金，致重傷者，處三年以下有期徒刑、拘役或二千元以下罰金。


司法院資訊處製作；財團法人民間司法改革基金會備份。
